臺灣士林地方法院民事裁定　　　　　　　 94年度家抗字第2號
抗　告　人　乙○○
上列抗告人因指定監護人事件，對於中華民國94年7 月27日本院
94年度監字第23號裁定提起抗告，本院裁定如下：
    主  文
抗告駁回。
抗告費用由抗告人負擔。
    理  由
一、抗告人於原法院之聲請意旨略以：禁治產人張程金枝係抗告
    人乙○○之母，禁治產人因車禍意識陷入昏迷，經本院94年
    度禁字第25號裁定宣告為禁治產人，惟尚未指定監護人，爰
    聲請指定相對人之監護人等語。
二、原裁定意旨略以：禁治產人張程金枝業經本院於民國94年4
    月14日以94年度禁字第25號宣告為禁治產人，而禁治產人張
    程金枝並無民法第1111條第1 項所定順序之監護人，且禁治
    產人張程金枝之親屬會議成員人數不足，已無法召集親屬會
    議，本院審酌抗告人乙○○及關係人甲○○皆為禁治產人張
    程金枝之子女，亦為其現存最親近之親屬，對其事務應較他
    人明瞭，且其2 人均有強烈意願監護禁治產人張程金枝，故
    認由抗告人及甲○○共同擔任其監護人，共同合力照護禁治
    產人張程金枝，不但可相互監督處理禁治產人事務，能確實
    符合其利益，避免由1 人獨任監護時，易生擅權處理致損害
    禁治產人權益，爰裁定選定抗告人及相對人共同為禁治產人
    張程金枝之監護人。
三、本件抗告意旨略以：原裁定雖選定抗告人乙○○與關係人甲
    ○○共同擔任禁治產人張程金枝之監護人，惟抗告人多次與
    甲○○聯絡，欲處理禁治產人張程金枝之安養事宜，惟甲○
    ○均相應不理。又抗告人平常會固定每月給予禁治產人張程
    金枝新台幣3, 000元生活費，而自母親車禍住院後，抗告人
    更單獨處理母親一切看護事宜並負擔費用。詎料抗告人為支
    付母親之醫療費用，欲向台灣產物保險公司申請理賠，惟甲
    ○○卻拒絕同意由其領取理賠金，抗告人為能支付母親之醫
    療費用，只得同意由甲○○申請理賠，並共同信託監督上述
    理賠金，詎甲○○向台灣產物保險公司申請理賠金後，非但
    未依約定將該筆理賠金共同信託監督，亦未用以支付母親之
    醫療費用，為免抗告人日後無法支付母親之醫療費用，爰請
    求廢棄原裁定，單獨指定抗告人為禁治產人張程金枝之監護
    人云云，並提出三軍總醫院收據、資生堂醫院收據、三軍總
    醫院出院收據、聲請禁治產宣告之收據、救護車收據等件為
    證。
四、按禁治產人之監護人，依左列順定之：一配偶。二父母。三
    與禁治產人同居之祖父母。四家長。五後死之父或母以遺囑
    指定之人。不能依前項規定定其監護人時，由法院徵求親屬
    會議之意見選定之。民法第1111條定有明文。又未能依前開
    規定之順序定其監護人，或為禁治產人之最佳利益，法院得
    依禁治產人、檢察官、當地社會福利主管機關或其他利害關
    係人之聲請，就其三親等內旁系血親尊親屬、社會福利主管
    機關、社會福利機構或其他適當之人選定為監護人，民法第
    1113條第1 項準用同法第1094條第2 項規定甚明。
五、經查，本件抗告人之母即禁治產人張程金枝前經本院於94年
    4 月14日以94年度禁字第25號裁定宣告為禁治產人等情，此
    有本院94年度禁字第25號民事裁定在卷可稽，揆諸上揭規定
    ，依法應置監護人。又禁治產人張程金枝並無民法第1111條
    第1 項所定順序之監護人，依同條第2 項規定，原應由法院
    徵求親屬會議之意見選定之，惟禁治產人張程金枝之親屬會
    議成員人數不足，無法召集親屬會議等情，此為抗告人所不
    爭執，堪信為真正，故本件無從徵求親屬會議之意見選定禁
    治產人之監護人，是本件既不能依民法第1111條之規定選定
    監護人，依照上開說明，自應由法院為禁治產人之最佳利益
    ，就其三親等內旁系血親尊親屬、社會福利主管機關、社會
    福利機構或其他適當之人選定為其監護人，合先敘明。次查
    ，本件禁治產人張程金枝最親近之親屬即為其子女乙○○、
    張國雄、張麗華、甲○○等4 人，而張國雄及張麗華皆已表
    明無意擔任禁治產人之監護人，原法院斟酌抗告人乙○○及
    關係人甲○○皆為禁治產人之子女，亦為其現存最親近之親
    屬，對其事務應較他人明瞭，且其2 人均有強烈意願監護禁
    治產人，故認由抗告人及甲○○共同擔任其監護人，合力照
    護禁治產人張程金枝，應符合禁治產人之最佳利益，爰裁定
    選定抗告人及甲○○共同為禁治產人之監護人，於法尚無不
    合。至抗告意旨雖主張甲○○未與其協同處理禁治產人之相
    關監護事宜，且於具領保險理賠金後未將該筆理賠金共同信
    託監督，亦未用以支付母親之醫療費用，為此請求單獨指定
    抗告人為禁治產人之監護人云云，並提出上述各類收據為憑
    。然本院審酌抗告人於抗告理由已自認其同意由甲○○請領
    該筆理賠金之事實，且別無其他具體事證足資證明甲○○有
    何未善待禁治產人之情事，已難遽認甲○○有何不適於擔任
    監護人之情事。況縱然抗告人所言屬實，亦僅係抗告人與甲
    ○○間對於處理監護事務之意見不同所致，兩人為追求禁治
    產人之最佳利益，自應秉持理性平和之態度，加強溝通協調
    以尋求共識，共同負起照護禁治產人之責任，尚不得以此逕
    行要求單獨選定抗告人為禁治產人之之監護人。原法院既已
    考量禁治產人之最佳利益，為免僅由抗告人或甲○○一方獨
    任監護時擅權獨斷，致損及禁治產人之權益，裁定選任抗告
    人與甲○○共同擔任禁治產人之監護人，以收相互監督之效
    ，期使監護事務之處理確實符合禁治產人之利益，實無不妥
    之處，是抗告人主張由其單獨擔任禁治產人之監護人云云，
    核無理由，自不足採。綜上所述，原法院斟酌雙方皆為禁治
    產人之子女、對於禁治產人之事務應較他人明瞭、並有強烈
    意願擔任禁治產人之監護人等因素後，裁定選任抗告人及甲
    ○○共同為禁治產人之監護人，核無不合，抗告意旨指摘原
    裁定不當，求予廢棄，並請求單獨指定抗告人為禁治產人之
    監護人，為無理由，應予駁回。
六、據上論結，本件抗告為無理由，爰裁定如主文。
中　　華　　民　　國　　94　　年　　12　　月　　26　　日
                  家事法庭審判長  法  官  謝靜慧
                                  法  官  李昆霖
                                  法  官  陳章榮
以上正本證明與原本無異。
本裁定除以適用法規顯有錯誤為理由，並經本院之許可外，不得
再抗告。
如提起再抗告，應於收受送達後10日內向本院提出再抗告狀，並
繳納再抗告費新台幣一千元。
中　　華　　民　　國　　94　　年　　12　　月　　26　　日
                                  書記官  吳小平
